臺灣新北地方法院刑事判決
111年度訴字第465號
公  訴  人  臺灣新北地方檢察署檢察官
被      告  潘彥霖



指定辯護人  本院公設辯護人  姚孟岑  
上列被告因違反毒品危害防制條例案件，經檢察官提起公訴（11
0年度偵字第34827號），本院判決如下：
    主  文
潘彥霖犯販賣第三級毒品未遂罪，處有期徒刑捌月。扣案如附表
所示之物均沒收。 
    事  實
一、潘彥霖明知4-甲基甲基卡西酮(Mephedrone)係毒品危害防制
    條例第2條第2項第3款規定之第三級毒品，不得非法販賣，
    竟意圖營利，基於販賣第三級毒品4-甲基甲基卡西酮之犯意
    ，於民國110年8月13日上午7時59分許，在其位於新北市○○
    區○○路0段00巷0號2樓住處內，以其所持用之iPhone 8行動
    電話中通訊軟體微信(WeChat)，以暱稱「彥霖」，私訊不特
    定人，並張貼「我有這招喔」欲販售毒品訊息後，適經新北
    市政府警察局新莊分局員警李子浩執行網路巡邏勤務時發現
    ，即喬裝買家以暱稱「草」與「彥霖」聯繫，約定以新臺幣
    (下同)3,500元，購買含有第三級毒品4-甲基甲基卡西酮成
    分之咖啡包（下稱本案毒品咖啡包）10包，並約定於同年月
    17日晚間，在新北市○○區○○路000號前進行交易。潘彥霖隨
    即於同年月14日晚間9時許，在新北市汐止區新台五路「麥
    當勞」附近，向李哲宇（另案偵查中）以2,000元之價格，
    購入本案咖啡包10包，復於同年月17日晚間6時許，商請不
    知情之呂勁（另為不起訴處分確定）駕駛牌號碼BFR-7619號
    自用小客車，搭載其與不知情之江家儀（另為不起訴處分確
    定）前往上開交易地點。嗣於同年月17日晚間7時53分許，
    潘彥霖持本案毒品咖啡包10包，與喬裝買家之員警進行交易
    ，於潘彥霖交付上開毒品之際，員警即表明身分當場將之逮
    捕，並扣得如附表所示之物。
二、案經新北市政府警察局新莊分局移送臺灣新北地方檢察署檢
    察官偵查起訴。
    理  由
壹、程序事項：
    本判決下列所引用被告以外之人於審判外之陳述，檢察官、
    被告潘彥霖及其辯護人於本院審理中表示同意作為證據，有
    證據能力（見訴字卷第76頁、第108、109頁），復於本院言
    詞辯論終結前均未聲明異議（見訴字卷第107至114頁），本
    院審酌上開證據資料製作時之情況，尚無違法不當及證明力
    明顯過低之瑕疵，認以之作為證據應屬適當，而認前揭證據
    資料有證據能力；而非供述證據部分，本院亦查無有何公務
    員違反法定程序取得之情形，且各該證據均經本院於審判期
    日依法進行證據之調查、辯論，被告於訴訟上之防禦權，已
    受保障，故該等證據資料均有證據能力。
貳、實體部分
一、前揭事實，業據被告在偵查及本院中坦承不諱（見偵字卷第
    157頁、訴字卷第75頁），核與證人呂勁、江家儀於警詢及
    偵查中之證述（見偵字卷第47至53頁、第55至61頁、第163
    至169頁、第171至175頁）相符，並有新莊分局110年8月17
    日職務報告、搜索扣押筆錄暨扣押物品目錄表、被告與員警
    之WeChat對話譯文、對話截圖、自願受搜索同意書、現場及
    扣案物照片在卷（見偵字卷第63頁、第65頁、第71至77頁、
    第93至101頁、第215頁、第221頁、第275至277頁）可佐。
    又扣案本案毒品咖啡包10包（即附表編號一），經送台灣尖
    端先進生技醫藥股份有限公司鑑定，鑑定結果如附表編號一
    所示，含有第三級毒品4-甲基甲基卡西酮成分，有該公司11
    0年10月20日毒品證物鑑定分析報告在卷（見偵字卷第279頁
    ）可佐。堪認被告上揭任意性之自白屬實。
二、按販賣毒品屬違法行為，非可公然為之，其交易亦無公定價
    格，不論任何包裝，均可任意分裝增減分量，且每次買賣之
    價量，亦每隨雙方關係深淺、資力、需求及對行情之認知、
    來源是否充裕、查緝是否嚴緊，購買者被查獲時供出來源之
    可能性等而有異，委難查獲利得之實情，但為避免知過坦承
    者難辭重典，飾辭否認者反得僥倖之不當結果，除別有事證
    可認係按同一價量委買、轉售或無償贈與外，即應認販賣之
    人確有營利意圖。本案被告與本案交易對象（員警）互不相
    識，若無從中賺取差價或投機貪圖小利，豈有甘冒重典依購
    入價格轉售或代購之理？且被告於本院中供稱：伊向上游李
    哲宇進貨成本為10包2,000元，與員警談妥之金額為10包3,5
    00元等語（見訴字卷第75頁），可見其主觀上確有為賺取價
    差，而營利之意圖甚明。
三、本案事證明確，被告上揭犯行堪以認定。
四、論罪科刑之理由
  ㈠核被告所為，係犯毒品危害防制條例第4條第3項、第6項之販
    賣第三級毒品未遂罪。
　㈡被告已著手販賣第三級毒品，然事實上不能真正完成買賣行
    為，為未遂犯，爰依刑法第25條第2 項之規定減輕其刑。又
    被告於偵查及審理時均自白犯行，業如前述，爰依毒品危害
    防制條例第17條第2項規定，減輕其刑。被告於警詢時供稱
    係本案毒品咖啡包係向李哲宇取得，員警循線查獲毒品上游
    李哲宇，業經新北市政府警察局新莊分局於110年11月15日
    以新北警莊刑字第1104055687號移送臺灣臺北地方檢察署偵
    辦，有該函暨該分局刑事案件報告書在卷（見訴字卷第95至
    100頁）可佐，是被告供稱本案毒品咖啡包來源係李哲宇提
    供，由其交付予員警，應值採信，應適用毒品危害防制條例
    第17條第1項規定減輕其刑，並與前述減輕部分依刑法第71
    條第2項遞減之。　
　㈢爰以行為人之責任為基礎，審酌被告無視於國家對於杜絕毒
    品犯罪之禁令，販賣毒品將對購買毒品進而施用之人產生一
    定之身心戕害，並危及社會秩序，僅因貪圖個人利益，即為
    本案販賣第三級毒品未遂犯行，甚屬不當。參酌被告未及販
    出第三級毒品即為警查獲、所持毒品數量尚非至鉅、參以被
    告犯罪之目的、動機、手段、情節，及自國中肄業之智識程
    度、前從事工人工作，日薪約1,200元、無須要扶養之親屬
    之家庭經濟狀況（見訴字卷第114頁），具有輕度身心障礙
    ，有身心障礙證明在卷（見訴字卷第83頁）可佐，另於本院
    提出親筆悔過書之犯後態度（見訴字卷第81頁）等一切情狀
    ，量處如主文所示之刑。
五、沒收：
  ㈠按違禁物，不問屬於犯罪行為人與否，沒收之，刑法第38條
    第1項規定甚明。另毒品危害防制條例第18條第1項後段規定
    查獲之第三、四級毒品，無正當理由而擅自持有者，沒入銷
    燬之；此應沒入銷燬之毒品，專指查獲施用或持有（未成罪
    ）之第三、四級毒品而言；倘屬同條例相關法條明文規定處
    罰之犯罪行為，即非該條項應依行政程序沒入銷燬之範圍；
    再同條例對於查獲之製造、運輸、販賣、意圖販賣而持有、
    以非法方法使人施用、引誘他人施用及轉讓、持有一定數量
    以上第三、四級毒品之沒收，並無特別規定，如其行為已構
    成犯罪，則該毒品即屬不受法律保護之違禁物，應回歸刑法
    之適用，依刑法第38條第1項第1款（即現行刑法第38條第1
    項）之規定沒收之，始為適法（最高法院98年度台上字第28
    89號、99年度台上字第2733號判決意旨參照）。扣案如附表
    編號一所示之本案毒品咖啡包10包，為供被告本案販賣喬裝
    員警所用之物，揆諸前揭說明，屬違禁物，應依刑法第38條
    第1項規定宣告沒收。又上開毒品咖啡包10個外包裝，內含
    微量毒品成分難以析離，亦無析離之實益與必要，同屬經查
    獲之第三級毒品，自亦應依刑法第38條第1項規定，宣告沒
    收。至鑑驗用罄部分，既已滅失，自毋庸再為沒收之諭知，
    附此敘明。
 ㈡扣案如附表編號二所示之物，則係被告用以與上游李哲宇及員
   警聯繫毒品交易事宜之工具，經被告於本案供承明確（見訴
   字卷第75頁）可佐，爰依毒品危害防制條例第19條第1項，不
   問屬於犯罪行為人與否，諭知沒收。　　　　
據上論斷，依刑事訴訟法第299條第1項前段，判決如主文。
本案經檢察官蔡景聖偵查起訴，檢察官詹啟章到庭執行職務。
中　　華　　民　　國　　111 　年　　10　　月　　18　　日
                  刑事第十九庭  審判長法　官  許博然
　　　　　　　　　
　　　　　　　　　                    法  官  王國耀
　　　　　　　　　
　　　　　　　　　                    法  官  洪韻婷
上列正本證明與原本無異。
如不服本判決，應於判決送達後20日內敘明上訴理由，向本院提
出上訴狀 (應附繕本) ，上訴於臺灣高等法院。其未敘述上訴理
由者，應於上訴期間屆滿後20日內向本院補提理由書「切勿逕送
上級法院」。
                                      書記官  張家瑀
中　　華　　民　　國　　111 　年　　10　　月　　21　　日
附錄本案論罪科刑法條全文：
毒品危害防制條例第4條
製造、運輸、販賣第一級毒品者，處死刑或無期徒刑；處無期徒
刑者，得併科新臺幣3千萬元以下罰金。
製造、運輸、販賣第二級毒品者，處無期徒刑或10年以上有期徒
刑，得併科新臺幣1千5百萬元以下罰金。
製造、運輸、販賣第三級毒品者，處7年以上有期徒刑，得併科
新臺幣1千萬元以下罰金。
製造、運輸、販賣第四級毒品者，處5年以上12年以下有期徒刑
，得併科新臺幣5百萬元以下罰金。
製造、運輸、販賣專供製造或施用毒品之器具者，處1年以上7年
以下有期徒刑，得併科新臺幣1百50萬元以下罰金。
前五項之未遂犯罰之。


附表
編號 物品名稱 數量 備註 一 本案毒品咖啡包 10包 驗前總毛重42.20公克，隨機取1件分析，驗前淨重3.117公克、驗餘淨重2.917公克，檢出第三級毒品4-甲基甲基卡西酮(Mephedrone)成分。 二 iPhone 8行動電話（含門號0000000000號SIM卡1張） 1支 無。